【裁判字號】    92,訴,580
【裁判日期】    921022
【裁判案由】    公共危險
【裁判全文】
臺灣臺北地方法院刑事判決                          九十二年度訴字第五八０號
    公  訴  人  臺灣臺北地方法院檢察署檢察官
    被      告  丙  ○  男  六.
                甲○○  男  五.
                丁○○  男  五.
    共      同
    選任辯護人  劉昌崙律師
                林聖彬律師
右列被告等因公共危險案件，經檢察官提起公訴（九十一年度偵字第九五四八號），
本院判決如左：
    主  文
丙○、甲○○、丁○○共同壅塞陸路，致生往來之危險，各處有期徒刑貳月，如易科
罰金，均以參佰元折算壹日。
    事  實
一、丙○於民國九十年間擔任臺北市計程車客運商業公會理事長，於民國九十年十一
    月二十日，以其為負責人，由甲○○為代理人，向臺北市政府警察局中正第一分
    局申請九十年十一月二十七日「為陳情行政院交通部請求免徵計程車汽燃費事宜
    」之集會遊行（起訴書誤載為九十一年十一月二十七日），經該分局核可後，由
    中華民國運輸汽車駕駛員工會聯合會理事長丁○○擔任遊行總指揮，丙○、甲○
    ○二人則為副總指揮，三人均明知於十一月二十七日遊行當天，本應按核定路線
    ，在中正紀念堂大中至正門集合出發，行經中山南路後，應於臺北市○○○路監
    察院門口解散，並應遵守核定遊行通知書上所載之限制事項與附註之事項，遊行
    隊伍限使用慢車道並以正常速度行進，沿途不得藉故停留或有其他佔據鄰近機關
    出入口及妨礙人車通行之情事，並應遵守警察人員之指揮（導），遊行隊伍群眾
    亦不得超越忠孝東路行政院禁制區範圍內，竟共同基於壅塞陸路之犯意聯絡，違
    反前開遊行之限制，於十一月二十七日上午十時二十五分，帶領遊行隊伍轉往行
    政院，經臺北市政府警察局中正第一分局執勤員警於十時二十九分第一次舉牌警
    告，其等仍不服警告，復因不滿出面收受陳情書之行政院官員層級太低，而任由
    參與遊行之計程車隊約三百餘輛，駛入行政院週邊之中山南北路、忠孝東西路及
    天津街，完全壅塞行政院前忠孝東路往臺北車站方向之道路，車輛無法通行，而
    忠孝東路對向車道、中山南北路、天津街雖有車輛通行，但因有計程車聚集或逆
    向停放，使車道縮減、車流變緩、大小型車相互爭道，均已致生公眾往來之危險
    ，嗣經該分局再於十一時十五分第二次舉牌命令解散，其等仍不從，而遲至同日
    十三時八分許，丙○、丁○○遞交陳情書由行政院步出後始宣布解散。
二、案經臺北市政府警察局中正第一分局報告臺灣臺北地方法院檢察署檢察官偵查起
    訴。
    理  由
一、訊據被告丙○、甲○○、丁○○三人固坦承被告丙○係九十年十一月二十七日「
    為陳情行政院交通部請求免徵計程車汽燃費事宜」集會遊行之負責人，被告甲○
    ○為代理人，被告丁○○則擔任本次遊行之總指揮，被告丙○、甲○○二人分別
    擔任副總指揮，且均明知應按核定路線，在中正紀念堂大中至正門集合出發，行
    經中山南路後，應於臺北市○○○路監察院門口解散，並應遵守核定遊行通知書
    之限制事項及附註，遊行隊伍限使用慢車道以正常速度行進，沿途不得藉故停留
    或有佔據鄰近機關出入口及妨礙人車通行之情事，並應遵守警察人員之指揮（導
    ），遊行隊伍群眾亦不得超越忠孝東路行政院禁制區範圍內等情，並有臺北市政
    府警察局集會遊行申請書、代理人同意書、臺北市政府警察局中正第一分局核定
    遊行通知書各一紙在卷可稽（見偵查卷第十至十五頁），惟均矢口否認有聚集計
    程車壅塞陸路，造成其他車輛往來危險之情事，被告丙○辯稱：計程車司機有些
    不是伊帶來的，不是遊行的車輛，且當時人很多，所以沒有看到警方舉牌警告；
    被告甲○○則以：是計程車司機自己開車過來等詞為辯；被告丁○○另辯稱：我
    們遊行都是走慢車道，沒有走快車道，我們當時在裡面談判，所以外面的情形有
    些我們沒有看到云云。經查：
  (一)被告三人於該日十時二十五分許，帶領遊行隊伍抵達監察院後，並未立即宣布解
    散，竟違反前揭核定遊行通知書所載不得超越忠孝東路之限制，將遊行隊伍帶往
    行政院門口廣場前陳情，且現場聚集之計程車上或插有計程車商業同業公會之旗
    誌，或貼有免徵燃料費標語乙節，有臺北市政府警察局中正第一分局轄內聚眾活
    動狀況報告表一份、聚眾活動蒐證現場照片四十二張、聚眾活動翻拍錄影帶照片
    十八張、現場蒐證錄影帶一捲附卷可憑（見偵查卷第十六至十九頁、第二三至五
    二頁），足見現場所聚集之計程車均係被告等為此次遊行所召集而來，始會在計
    程車上插著計程車商業同業公會之旗誌，或貼有免徵燃料費標語，是被告等以現
    場有些計程車並非伊等帶來，而係自行前往等詞置辯，尚非可採。
  (二)又經本院當庭勘驗警方蒐證錄影帶，顯示於第一段當日十一點十四分許，中山南
    路、忠孝東路口行政院廣場前，往臺北車站方向的忠孝東路三線車道全部聚集計
    程車，無其他車輛通行，忠孝東、西路地下陸橋雙向各一線，仍有其他車輛緩慢
    通行，對向車道計程車聚集兩線，最外線車道仍有其他車輛通行；第二段十時三
    十分許，中山南路往北方向外側車道（分隔島右側）停有三排計程車，一線慢車
    道、一線機車車道無其他車輛通行；第二段十二時七分許，中山南路前行政院廣
    場（陸橋上方）聚集計程車，其他車輛無法通行；第二段十二時八分許，忠孝東
    路往臺北車站方向車道聚集三排計程車，其他車輛無法通行，行政院廣場前中山
    南路上亦聚集計程車逆向暫停，忠孝東路陸橋雙向可以通行；第三段十一時四十
    二分許，忠孝東路轉進天津街方向的車道仍有車輛通行，天津街轉忠孝東路的路
    段車道上有兩排計程車暫停在路面；第三段十一點四十七分許，行政院前忠孝東
    路往臺北車站方向，車道上有三排計程車暫停路面，對向及陸橋雙向均可通行，
    有本院九十二年七月一日勘驗筆錄在卷可證（見本院九十二年七月一日訊問筆錄
    第七、八頁），參酌證人即在場處理之警員乙○○證述：「（聚集情形如何？）
    在靠近行政院往臺北車站方向忠孝東路單向車道完全不能通行，離開臺北車站的
    忠孝東路方向可以供其他車輛通行，... 」（見本院九十二年七月一日訊問筆錄
    第五頁）等語，足徵被告三人任由參與遊行之計程車隊約三百餘輛，駛入行政院
    週邊之中山南北路、忠孝東西路及天津街，完全壅塞行政院前忠孝東路往臺北車
    站方向之道路，車輛無法通行，而忠孝東路對向車道、中山南北路、天津街雖有
    車輛通行，但因有計程車聚集或逆向停放，使車道縮減、車流變緩、大小型車相
    互爭道，均已致生公眾往來之危險，則其等辯稱：遊行隊伍都是走慢車道，還有
    其他車輛通行等詞，亦委無可採。
  (三)另按對於一定結果之發生，法律上有防止之義務，能防止而不防止，與因積極行
    為發生結果者相同；因自己之行為，致有一定結果之危險者，負防止其發生之義
    務，刑法第十五條定有明文。次按集會、遊行之負責人，應於集會、遊行時親自
    在場主持，維持秩序；集會、遊行之負責人，因故不能親自在場主持或維持秩序
    時，得由代理人代理之。代理人之權責與負責人同，集會遊行法第十八條、第十
    九條分別定有明文。查被告丙○為本次遊行之負責人，被告甲○○為代理人，被
    告丁○○則為總指揮，渠等違反核定遊行通知書所載不得超越忠孝東路之限制，
    將三百餘輛計程車之遊行隊伍帶往行政院門口廣場前陳情，已因自己之行為，致
    有發生壅塞行政院週邊道路之危險，是依上開規定，被告三人自均具有保證人地
    位，而對於行政院週邊交通壅塞，車流緩慢、大小型車相互爭道，致生公眾往來
    危險之結果，仍應負刑事責任，被告等辯以：當時在裡面談判，並不知道外面情
    形等詞，實無從採信。
  (四)復按刑法第一百八十五條第一項公共危險罪之「致生往來之危險」，係指損壞、
    壅塞陸路、水路、橋樑或其他供公眾往來之設備，或以他法致生往來之結果，使
    車輛人馬不能或難予往來之通行，如必欲通行，將使人舟可能發生危險，亦即在
    客觀上只須此等行為，有發生公眾往來危險之狀態存在，即屬妨害交通之安全，
    而成立本罪。且按刑法第一百八十五條第一項損壞或壅塞陸路致生往來之危險罪
    ，採具體危險制，祇須損壞、壅塞之行為，造成公眾往來危險之狀態為己足，不
    以全部損壞、壅塞或發生實害為必要，亦有最高法院七十九年台上字第二二五０
    號判例意旨可資參照。本案被告三人任由參與遊行之計程車隊約三百餘輛，駛入
    行政院週邊之中山南北路、忠孝東西路及天津街，完全壅塞行政院前忠孝東路往
    臺北車站方向之道路，車輛無法通行，而忠孝東路對向車道、中山南北路、天津
    街雖有車輛通行，但因有計程車聚集，使車道縮減、車流變緩、大小型車相互爭
    道，均已致生公眾往來危險之狀態，已如前述，則揆諸前開規定及判例意旨，辯
    護人為被告等辯護稱：忠孝東西路、中山南北路及天津街皆尚可供車輛通行，雖
    造成往來行車不便，能否謂已壅塞而阻絕通行，殊有可疑；且忠孝東西路、中山
    南北路及天津街皆可見有交通警察在現場指揮交通，現場諸道路亦皆保持暢通，
    未見有任何交通事故等語，亦委無足採。
二、核被告丙○、甲○○、丁○○所為，均係犯刑法第一百八十五條第一項之妨害公
    眾往來安全罪，其三人就前揭犯行，有犯意之聯絡及行為之分擔，皆為共同正犯
    。爰審酌被告三人均無犯罪之前科，有臺灣高等法院被告全國前案紀錄表可參，
    素行尚佳，其等犯罪之目的在於爭取計程車免徵燃料費，行為時，雖有警察在場
    維持秩序及交通，然其等所為造成行政院週邊主要交通往來幹線癱瘓，所生危害
    不可謂不大，亦對其他用路人造成相當之不便，與被告等犯罪後均否認犯行等一
    切情狀，分別量處如主文所示之刑，並均諭知易科罰金之折算標準。
據上論斷，應依刑事訴訟法第二百九十九條第一項前段，刑法第二十八條、第一百八
十五條第一項、第四十一條第一項前段，罰金罰鍰提高標準條第一條前段、第二條，
判決如主文。
本案經檢察官侯少卿到庭職行職務。
中      華      民      國    九十二    年      十      月    二十二    日
                                      臺灣臺北地方法院刑事第四庭
                                          審判長法  官  黃雅芬
                                                法  官  楊代華
                                                法  官  黎惠萍
右正本證明與原本無異。
如不服本判決，應於判決送達後十日內向本院提出上訴狀。
                                                書記官  楊麗娟
中      華      民      國    九十二    年      十      月    二十四    日
附錄本案論罪科刑法條全文：
刑法第一百八十五條第一項
中華民國刑法第一百八十五條
 (妨害公眾往來安全罪)
損壞或壅塞陸路、水路、橋樑或其他公眾往來之設備或以他法致生往來之危險者，處
五年以下有期徒刑，拘役或五百元以下罰金。
因而致人於死者，處無期徒刑或七年以上有期徒刑。致重傷者，處三年以上十年以下
有期徒刑。
第一項之未遂犯罰之。


司法院資訊處製作；財團法人民間司法改革基金會備份。
